臺北高等行政法院判決
　　　　　　　　　　　　　　　　　　 96年度再字第00060號
再審原告　　甲○○
再審被告　　基隆市政府
代　表　人　乙○○（市長）
上列當事人間因建築法事件，再審原告對最高行政法院中華民國
94年5 月26日94年度判字第714 號判決提起再審之訴。本院判決
如下：
　　主  文
再審原告之訴駁回。
再審訴訟費用由再審原告負擔。
　　事  實
一、事實概要：
    緣基隆市○○路303 巷13號一樓建築物，領有再審被告工務
    局核發之74年度0064號使用執照，原核准用途為「店舖、旅
    社」。民國（下同）90年2 月8 日經再審被告聯合稽查小組
    赴現場稽查時查獲再審原告擅自將現址變更為其他娛樂業使
    用（網際網路電玩供人遊戲），乃當場告知該營業場所人員
    應辦理使用執照用途變更。90年4 月11日再審被告聯合稽查
    小組復赴現場稽查時查獲現址仍供資訊休閒服務業使用（網
    際網路電玩供人遊戲），再審被告乃以90年4 月30日基府工
    管字第035474號函處使用人即再審原告新臺幣（下同）6 萬
    元罰鍰，並勒令停止違規使用，否則再經發現未停止違規使
    用將依法處12萬元罰鍰。嗣再審被告聯合稽查小組於90年12
    月27日赴現場稽查，發現現址仍違規供資訊休閒服務業使用
    ，再審被告以91年1 月15日基府工管字第005401號函處再審
    原告12萬元罰鍰，並勒令停止違規使用，否則再經發現未停
    止違規使用將依法處18萬元罰鍰。91年4 月3 日再審被告聯
    合稽查小組復赴現場稽查，發現現址仍違規供資訊休閒服務
    業使用，再審被告遂以91年4 月23日基府工管字第035884號
    函處再審原告18萬元罰鍰，並勒令停止違規使用。再審原告
    不服，以裁罰金額為18萬元，依建築法第90條第1 項規定係
    可罰鍰6 萬元以上30萬元以下之裁量，再審被告未體恤民困
    ，按最低額裁罰，有濫用裁量權之違法云云，提起訴願，遭
    內政部以91年10月7 日台內訴字第0910006316號訴願決定駁
    回，復向本院提起行政訴訟，經本院於92年11月13日以91年
    度訴字第5019號判決駁回。再審原告不服，提起上訴，經最
    高行政法院94年5 月26日94年度判字第714 號判決駁回而告
    確定。嗣再審原告以最高行政法院上開確定判決有行政訴訟
    法第273 條第1 項第14款規定之再審事由，向最高行政法院
    提起再審之訴，經最高行政法院於96年5 月31日以96年度裁
    字第01190 號裁定移送至本院。
二、兩造聲明：
　　(一)再審原告聲明求為判決：1.原確定判決廢棄。
                            2.訴願決定及原處分均撤銷。
                            3.第一、二審及再審費用由再審
                              被告負擔。
　　(二)再審被告聲明求為判決：1.原告之訴駁回。
                            2.訴訟費用由原告負擔。
三、兩造之爭點：
　　(一)原告主張之理由：
      1.提證現今基隆市政府工務局對外行文（證一號、證二號
        ），皆改以基隆市政府名義發文，顯證基隆市政府工務
        局，並非獨立行政機關，其所為原處分函文，自不能對
        外直接發生法律效果。
      2.依基隆市政府組織自治條例第3 條規定，基隆市政府工
        務局為再審被告所屬內部單位，查原處分函為「局函」
        ，顯見原處分函未經市長審核，行政程序有嚴重瑕疵可
        議。按工務局名義行文係代表工務局，市政府函名義行
        文是代表市政府，兩者不能混為一談，否則行政秩序即
        會亂成一團，判決理由三載「…，故原處分雖以基隆市
        政府工務局之名義為之，但實際上應係代表基隆市政府
        而為處分…」，凸顯判決掩飾、漠視事實、審認事實違
        反經驗法則；再則判決理由三又載「且本件訴願決定亦
        以基隆市政府為原處分機關」，按再審原告訴願書（證
        三號）與91年12月6 日起訴書（證四號），皆以工務局
        為當事人，故本件姑且不論事實，原處分要求以基隆市
        政府名義發函作成，行政程序才合法。
      3.原處分所據違法事實，已由基隆市政府以（九一）基府
        建商字第033699 號 府函處分在先（證五號），復由本
        件原處分工務局函再處分，有違一事不二罰原則；倘不
        成立上情，即可證工務局係獨立對外行文，並不代表基
        隆市政府，依法亦無權代表市政府，判決予以過度推論
        ，顯然漏未斟酌上情。
      4.基上事實與理由，爰依行政訴訟法第273 條第1 項第14
        款之規定，提起聲請再審之訴，懇請鈞院賜判如訴之聲
        明事項，俾維權益，至感恩德。
    (二)被告主張之理由：
      1.依建築法第73條規定，建築物非經領得使用執照，不准
        接水、接電或申請營業登記及使用；非經領得變更使用
        執照，不得擅自變更使用。另同法90條規定違反第73條
        後段規定，擅自變更使用者，處建築物所有權人或使用
        人6 萬元以上30萬元以下罰鍰。（如書證一）
      2.依原告事實及理由第1 、2 項，敘指被告工務局非行政
        機關乙節，被告93年3 月5 日基府工管字第0930010574
        號為配合建築法第2 條條文修正，將直轄市、縣（市）
        主管建築機關由原縣市政府工務局改為縣市政府，自發
        文起實施（如書證二），故前違反建築法，係在未發文
        實施前，被告工務局作成原處分無誤。
      3.原告理由及事實第3 項，原處分所據違法事實，已由被
        告以（91）基府建商字第033699號函處分在先，復由被
        告工務局再處分，有違一事不二罰原則…。被告已以94
        年11月14日基府都使壹字第09401030557 號函答辯書第
        9 項：原告一行為遭受兩種行政處分之主張，經查未經
        核准登記，經營登記範圍以外之業務，依違反商業登記
        法之規定處分，另違法變更建築物之使用，則依建築法
        之規定處分，故被告分別依法處分並無不合（詳如書證
        三），及95年7 月6 日基府都使壹字第0950070965號函
        檢送答辯書（如書證四）。
      4.綜上所述，本案原告違反建築法第73條及第77條規定之
        訴無理由，爰依行政訴訟法第108 條規定檢附原卷乙宗
        ，敬請　鑒核，依法駁回原告之訴。
　　理  由
一、按再審之訴顯無再審理由者，得不經言詞辯論，以判決駁回
    之，行政訴訟法第278 條第2 項定有明文。又當事人對於確
    定判決提起再審之訴，必須具有同法第273 條第1 項、第2
    項所列情形之一者，始得為之。查「有左列各款情形之一者
    ，得以再審之訴對於確定終局判決聲明不服。但當事人已依
    上訴主張其事由或知其事由而不為主張者，不在此限：‧‧
    ‧十四、原判決就足以影響於判決之重要證物漏未斟酌者。
    」同法第273 條第1 項第14款亦有明文。其所謂「原判決就
    足以影響於判決之重要證物漏未斟酌者」，係指當事人在前
    訴訟程序已經提出，而原確定裁判漏未於理由中斟酌者而言
    ，申言之，該項證物如經斟酌，原裁判將不致為如此之論斷
    ，若縱經斟酌亦不足影響原裁判之內容，或原裁判曾於理由
    中說明其為不必要之證據者，均與本條規定得提起再審之要
    件不符。
二、查本件再審原告於起訴狀內主張：提證現今基隆市政府工務
    局對外行文，皆改以基隆市政府名義發文（見本院卷第20及
    21頁。即基隆市政府95年11月22日基府都使貳字第09501382
    98號函及95年11月29日基府都建參字第0950140572號函），
    顯證基隆市政府工務局，並非獨立行政機關，其所為原處分
    函文，自不能對外直接發生法律效果。依基隆市政府組織自
    治條例第3 條規定，基隆市政府工務局為再審被告所屬內部
    單位，查原處分函為「局函」，顯見原處分函未經市長審核
    ，行政程序有嚴重瑕疵可議。另原處分所據違法事實，已由
    基隆市政府以（九一）基府建商字第033699號府函處分在先
    （見最高行政院94年再審第157 號卷第21頁），復由本件原
    處分工務局函再處分，有違一事不二罰原則云云。
三、次查再審原告於本院91年訴字第5019號建築法案中，業已主
    張：「本件被告係為基隆市政府工務局，查無經基隆市政府
    核決程序，有非依法行政之情。另原處分函漏未載行政救濟
    之方法，顯有瑕疵，故為自始無效力之處分。」及「本件所
    據同一違法事由，被告以（九一）基府建商字第０三三六九
    九號函行政處分，復由被告所屬工務局踐行本件處分，故成
    一事兩罰之情形，顯違反一事不二罰之原則。」；而本院上
    開判決亦於理由中明白宣示：「一、原告起訴時原以基隆市
    政府工務局為被告，於本院九十二年十月十六日準備程序中
    陳明更正被告為基隆市政府，經記明在卷。又原處分（九十
    一年四月二十三日基府工管字第０三五八八四號函）雖係以
    基隆市政府工務局之名義行文，惟此係被告為配合建築法第
    二條主管建築機關在縣市為工務局之規定所為之權宜措施，
    由於基隆市政府工務局為基隆市政府之內部單位，並非獨立
    機關（基隆市政府組織自治條例第三條參照），故原處分雖
    以基隆市政府工務局之名義為之，但實際上應係代表基隆市
    政府而為處分，且本件訴願決定亦以基隆市政府為原處分機
    關，原告主張基隆市政府工務局未依法行政，其處分顯有瑕
    疵云云，尚有誤會，惟被告為避免引起誤會，此後類似處分
    允宜以基隆市政府之名義行之，合先敘明。」及「四、查公
    司行號以電腦裝置磁片硬碟、光碟片儲存軟體資料供人遊戲
    或利用電腦網際網路擷取或下載遊戲軟體供人遊戲娛樂等類
    似方式之業務，依上開經濟部之函釋及公告，其營業類別應
    登記為「「資訊休閒服務業」（九十年三月二十日之前為「
    其他娛樂業」），而原告所營業務亦經目的事業主管機關即
    臺北市政府認定為「資訊休閒服務業」，有基隆市政府九十
    一年四月十七日基府建商字第○三三六九九號函附原處分卷
    可稽。... 五、..又商業登記法與建築法所規範之對象、內
    容、目的、及罰則均不相同，兩者本可分別處罰，本件尚無
    原告所指違反一事不二罰原則之情形，原告主張均無可採。
    」均已針對再審原告指摘加以斟酌認定。
四、末查再審原告提出之基隆市政府基隆市政府95年11月22日基
    府都使貳字第0950138298號函及95年11月29日基府都建參字
    第0950140572號函，均非再審原告於本院前審時所提出，且
    該項證據，亦無推翻本院前審認定之效果。至於所提出之基
    隆市政府九十一年四月十七日基府建商字第○三三六九九號
    函業經本院前審斟酌並做成判斷。
五、綜上所述，本件再審原告之訴主張具有行政訴訟法第273 條
    第1 項第14條之再審事由，揆諸前揭規定及說明，其主張顯
    無理由，爰不經言詞辯論，以判決駁回之。
六、據上論斷，依行政訴訟法第278 條第2 項、第98條第1 項前
    段，判決如主文。
中　　華　　民　　國　　96　　年　 　12　　月  　4    日
                         第六庭審判長法  官　林　文　舟
                                     法  官　陳　鴻　斌
                                     法  官　闕　銘　富
上為正本係照原本作成。
如不服本判決，應於送達後20日內，向本院提出上訴狀並表明上
訴理由，如於本判決宣示後送達前提起上訴者，應於判決送達後
20日內補提上訴理由書（須按他造人數附繕本）。
中　　華　　民　　國　　96　　年　 　12　　月  　4    日
                                     書記官  孫　筱　晴
